臺灣高等法院臺中分院刑事判決　　　　　　　　九十一年度交上易字第一九九一號
　　上　訴　人
　　即　被　告　甲○○
右上訴人因過失致死案件，不服臺灣南投地方法院九十年度交易字第九八號中華民國
九十一年六月二十一日第一審判決（起訴案號：臺灣南投地方法院檢察署九十年度偵
字第二六五七號），提起上訴，本院判決如左：
      主  文
上訴駁回。
      事  實
一、甲○○前曾於民國（下同）八十七年間，因業務過失傷害、業務過失致死案件，
    經臺灣新竹地方法院於八十八年四月二十九日以八十七年度竹簡字第八號判處有
    期徒刑四月、臺灣高等法院於八十七年八月四日以八十七年少連上訴字第一○四
    號判處有期徒刑一年二月確定，經合併定其應執行刑為有期徒刑一年四月，於八
    十八年十二月五日假釋期滿未經撤銷，以已執行論（另於八十九年十二月間，因
    業務過失傷害案件，經台灣台中地方法院於九十年十月十六日以九十年度交易字
    第五三四號判處有期徒刑五月確定，尚未執行完畢）。詎其屢因交通事故肇致他
    人受傷、死亡，仍未思稍有警惕，復於九十年七月二日二十二時三十分許，駕駛
    車牌號碼ＫＥ─七○二八號ＢＭＷ廠牌自小客車，自南投縣名間鄉出發，沿南投
    縣草屯鎮○○路往臺中市方向行駛，於同日二十二時五十五分許，行經碧興路一
    段與立人路口時，原應注意(1)車輛行進中駕駛人應注意車前狀況，隨時採取必要
    安全措施；(2)行車速度應依標誌之規定；而依當時情形，天候晴，路面乾燥無缺
    陷，直路無障礙、視距良好，並無不能注意之情事；竟能注意而不注意，貿然於
    行車時速限制七十公里之路段，以時速八十公里以上之速度超速行駛，適有泰國
    籍人Laithaisong Thonglee騎乘自行車，循立人路欲穿越上開路口，亦疏未看清
    左右來車冒然前行；甲○○由於車速過快，迨發現Laithaisong Thonglee時，閃
    避已是不及，致撞及Laithaisong Thonglee所騎乘之自行車，Laithaisong Thon
    glee因而人車倒地，頭顱骨破裂當場死亡。甲○○於肇事後停留於現場，於犯罪
    未被有權偵查之公務員或機關發覺前，向到場處理員警首認其肇事並接受裁判。
二、案經甲○○自首由南投縣警察局草屯分局報請及台灣南投地方法院檢察署檢察官
    相驗後自動檢舉偵查起訴。
      理  由
一、訊據被告甲○○對其於右揭時、地發生車禍，致泰國籍人Laithaisong Thonglee
    死亡之事實於偵審中供承不諱，核與目擊證人即案發時與被害人同行之泰國籍人
    Khammuangjai Tanaehot 證述之情節相符，並有交通事故調查報告表乙紙及照片
    十九張附卷可稽，另本件被害人Laithaisong Thonglee因車禍頭顱骨破裂當場死
    亡，亦經臺灣南投地方法院檢察署檢察官督同檢驗員相驗屬實，製有相驗筆錄、
    相驗屍體證明書、驗斷書各乙紙在卷可憑。又本件肇事地點為設有閃光號誌路口
    ，碧興路一段為幹線道，行車時速限制為七十公里，肇事後，被告所駕自小客車
    引擎蓋及車頂凹損，前擋風玻璃破裂，前保險桿脫落，車輛已越過立人路口進入
    碧興路一段往彰化方向，並跨停於車道邊線，車後遺有四十三點三及四十九點五
    公尺長之煞車痕，煞車痕起點位於立人路口中，約在碧興路一段往彰化方向之內
    側車道，被害人所騎乘之腳踏車被撞後，前輪脫落，被害人屍體停放位置，距撞
    擊點長達六十二點九公尺等情，有前述交通事故調查報告表及照片足稽，堪認本
    件車禍之發生，係因被告行經前開路口，疏未注意車前狀況，且以超出行車速限
    甚高的速度行駛所致。按(1)車輛行進中駕駛人應注意車前狀況，隨時採取必要安
    全措施；(2)行車速度應依標誌之規定，道路交通安全規則第九十四條第三項、第
    九十三條第一項前段定有明文。被告參與道路動力交通，自應注意上開規定；而
    依當時天候晴、路面乾燥無缺陷、直路無障礙物、視距良好，亦有道路交通事故
    調查報告表可核，並無不能注意之情形，詎其應注意、能注意，竟疏未注意，因
    而肇事，致被害人Laithaisong Thonglee死亡，足見被告確有過失甚明。本件經
    送請台灣省南投縣區車輛行車事故鑑定委員會鑑定之結果，認「甲○○駕駛自小
    客車行進中，嚴重超速行駛不當，致煞避不及撞擊腳踏車，為肇事原因」，亦為
    相同之認定，有台灣省南投縣區車輛行車事故鑑定委員會九十年十月十一日投鑑
    字第九○○三○○號函所附鑑定意見書一份附卷為憑；又本件被害人Laithaison
    g Thonglee騎乘腳踏車行經交岔路口穿越道路時，未看清左右確無來車即行穿越
    ，雖亦有過失，然不得以此解免被告過失責任，乃自明之理。被告之過失行為與
    被害人之死亡間，具有相當因果關係。本件事証明確，被告犯行堪以認定，應予
    依法論科。
二、被告因過失致人於死，核其所為，係犯刑法第二百七十六條第一項之普通過失致
    死罪。查被告前曾於八十七年間，因業務過失傷害、業務過失致死案件，經臺灣
    新竹地方法院於八十八年四月二十九日以八十七年度竹簡字第八號判處有期徒刑
    四月、臺灣高等法院於八十七年八月四日以八十七年少連上訴字第一○四號判處
    有期徒刑一年二月確定，經合併定其應執行刑為有期徒刑一年四月，於八十八年
    十二月五日假釋期滿未經撤銷，以已執行論，有台灣高等法院被告全國前案紀錄
    表、台灣南投地方法院檢察署刑案資料查註紀錄表及前開判決書各一份附卷可按
    ，其於刑之執行完畢後五年內，再犯本罪，為累犯，依法應加重其刑。又被告於
    肇事後，於犯罪未經有偵查權之機關或公務員發覺前，自首犯罪而接受裁判，有
    南投縣警察局草屯分局復興派出所車禍案件報告表附卷可核，其對於未發覺之罪
    自首而接受裁判，應依刑法第六十二條前段規定減輕其刑。以上加重減輕刑責之
    事由，依法應先加重後減輕。原審依刑法第二百七十六條第一項、第四十七條、
    第六十二條前段，罰金罰鍰提高標準條例第一條前段，審酌被告除前述業務過失
    傷害、業務過失致死前科外，另於八十九年十二月間，因業務過失傷害案件，經
    台灣台中地方法院於九十年十月十六日以九十年度交易字第五三四號判處有期徒
    刑五月確定，尚未執行完畢（參前述紀錄表及判決書），其經歷多次車禍事故，
    仍不知稍有警惕，於參與動力交通之際，猶恣意逞快，視他人生命安全為無物，
    另參以本件肇事後，被告所駕自小客車，車後遺有四十三點三及四十九點五公尺
    長之煞車痕，而被害人屍體停放位置，距撞擊點則長達六十二點九公尺，業詳如
    前述，堪認被告於行經肇事路口之際，車速已近乎狂飆，其過失程度，難謂非屬
    重大，再酌以本件車禍所生危害，肇事後除強制責任險之賠償外，尚未與被害人
    家屬達成和解，態度不佳等一切情狀，量處如原審主文所示之刑，原審認事用法
    核無不合，量刑亦妥適，被告上訴請求從輕量刑，其上訴為無理由，應予駁回。
三、據上論斷，應依刑事訴訟法第三百六十八條，判決如主文。
本案經檢察官乙○○到庭執行職務。
中      華      民      國　  九十一     年     十二      月    十七    日
                                   臺灣高等法院臺中分院刑事第三庭
    審判長法  官　陳　朱  貴
                                               法　官  廖  柏　基
                                               法　官  劉　連　星
右正本證明與原本無異。
不得上訴。
                                               書記官  李  妍  嬅
中      華      民      國　  九十一     年     十二      月    十八    日
附錄法條：
中華民國刑法第二百七十六條第一項：
 (過失致死罪)
因過失致人於死者，處二年以下有期徒刑、拘役或二千元以下罰金。
                                                              　　　　　Ｆ
